【裁判字號】    95,易,3153
【裁判日期】    951228
【裁判案由】    偽造文書
【裁判全文】
臺灣臺中地方法院刑事判決              95年度易字第3153號
公  訴  人  臺灣臺中地方法院檢察署檢察官
被      告  甲○○
上列被告因偽造文書等案件，經檢察官聲請簡易判決處刑（95年
度撤緩偵字第352號），本院沙鹿簡易庭認不宜簡易判決處刑，
後改依通常程序審理，本院判決如下：
    主    文
甲○○行使變造車牌，足以生損害公眾及他人，處有期徒刑肆月
，如易科罰金，以參佰元折算壹日。
    犯罪事實
一、甲○○於民國九十五年二月六日晚間十一時三十分許，在臺
    中縣梧棲鎮○○路一０四巷「第五波網咖」旁，拾獲欣軍企
    業股份有限公司所有，於九十四年一月二十一日零時許，在
    臺中市○○路附近失竊而離本人所持有之自用小客車號碼Ｒ
    Ｈ─六七六一號車牌二面，竟意圖為自己不法之所有，將該
    二面車牌侵占入己，並以黑色膠帶黏貼方式，將上開車牌之
    特種文書號碼變造為ＢＨ─六七六一號，再懸掛在其使用之
    車牌號碼七Ｑ─七八三二號自用小客車上，以規避警察之稽
    查或車牌號碼ＲＨ─六七六一號之自用小客車車主尋獲，並
    足以生損害於監理機關管理汽車車牌管理之正確性及車牌號
    碼號ＲＨ─六七六一號、ＢＨ─六七六一號等車輛之車主。
    嗣於九十五年二月十五日上午九時二十分許，為警在臺中縣
    梧棲鎮○○路一０四巷內查獲。
二、案經臺中縣警察局清水分局報告臺灣臺中地方法院檢察署檢
    察官偵查聲請簡易判決處刑。
    理  由
一、上揭事實業據被告甲○○於警、偵訊中及本院審理中坦承不
    諱，核與證人即車牌號碼ＲＨ─六七六一號自用小客車車主
    欣軍企業股份有限公司負責人之父乙○○警詢時證述查獲該
    車二車牌確係失竊一節相符，並有查獲現場圖、被害人立具
    之贓物認領保管單、查獲車牌認可資料各一紙及變造之自小
    客車車牌照片十二張在卷可稽。被告雖於準備程序中翻異稱
    警詢筆錄並未依其意思記載，復改稱其因施用毒品因毒癮發
    作方承認其以膠帶貼車牌云云，然證人即製作警詢筆錄之員
    警丙○○於本院審理中證稱：詢問被告過程中並無強暴、脅
    迫、刑求、利誘等不正方式詢問，內容均依被告所述記錄，
    且被告詢問過程中精神狀況非常正常，並毒癮發作、無胡言
    亂語之情形，且經本院勘驗警詢筆錄結果，以被告於警詢時
    承認竊取車牌，坦承拾獲車牌並予懸掛，且有以黑色膠帶黏
    貼一節，業經本院勘驗明確，有勘驗筆錄及錄音譯文一份在
    卷可參，核與被告警詢筆錄內容記載相符，被告辯以未依其
    意思記載、其因毒癮發作承認云云，顯與事實不符，且被告
    嗣於審理中亦自承其因害怕所以否認變造車牌等語，是被告
    確有拾獲車牌以黑色膠帶黏貼變造懸掛行使之情事，本件事
    證明確，被告犯行應堪認定，應予依論科。
二、被告行為後，刑法業於九十四年一月七日修正，於同年二月
    二日公布，於九十五年七月一日施行。按行為後法律有變更
    者，適用行為時之法律，但行為後之法律有利於行為人者，
    適用最有利於行為人之法律，修正後即現行刑法第二條第一
    項訂有明文。又按比較新舊法，應就罪刑有關之共犯、未遂
    犯、想像競合犯、牽連犯、連續犯、結合犯，以及累犯加重
    、自首減輕暨其他法定加減原因（如身分加減）與加減例等
    一切情形，綜其全部罪刑之結果而為比較，此有最高法院九
    十五年五月二十三日第八次刑庭會議決議可資參照：
  (1)刑法第五十六條連續犯之規定，業於九十四年一月七日修正
    刪除，並於九十五年七月一日施行。修正後刑法第五十五條
    已將牽連犯之規定刪除，是於新法修正施行後，被告行使變
    造特種文書及侵占離本人所持有物二罪，即須分論併罰。此
    刪除雖非犯罪構成要件之變更，但顯已影響行為人刑罰之法
    律效果，自屬法律有變更，依新法第二條第一項規定，比較
    新、舊法結果，仍應適用較有利於被告之行為時法律即修正
    前刑法第五十五條規定論以牽連犯。
  (2)刑法第二百十六條行使第二百十二條變造特種文書罪，其罰
    金刑之法定刑原為得科銀元三百元以下罰金，因罰金罰鍰提
    高標準條例第一項前段規定，提高為十倍，為得科銀元三千
    元以下罰金。又刑法第三百三十七條侵占罪，其法定刑為銀
    元五百元以下之罰金，依上開規定提高十倍，為得科銀元五
    千元以下之罰金。而依修正後刑法施行法第一條之一規定：
    「（第一項）中華民國九十四年一月七日刑法修正施行後，
    刑法分則編所定罰金之貨幣單位為新臺幣。（第二項）九十
    四年一月七日刑法修正時，刑法分則編未修正之條文定有罰
    金者，自九十四年一月七日刑法修正施行後，就其所定數額
    提高為三十倍。但七十二年六月二十六日至九十四年一月七
    日新增或修正之條文，就其所定數額提高為三倍」，及刑法
    第三十三條第五款修正為：「主刑之種類如下：五、罰金：
    新臺幣一千元以上，以百元計算之」等規定觀之，依修正後
    之法律，刑法第二百十六條行使第二百十二條變造特種文書
    罪所得科處之罰金刑最高額為新臺幣九千元、最低額為新臺
    幣一千元，刑法第三百三十七條侵占罪法定刑所得科處之罰
    金刑最高額為新臺幣一萬五千元、最低額為新臺幣一千元，
    然依被告行為時即修正前刑法第三十三條第五款規定之罰金
    最低額銀元一元，並提高十倍計算，前開罰金刑，最高額為
    銀元一萬元，最低額為銀元十元，若乘以三倍而換算為新臺
    幣，刑法第二百十六條行使第二百十二條變造特種文書罪最
    高額雖與新法同為新臺幣九千元，刑法第三百三十七條侵占
    罪法定刑所得科處之罰金刑最高額與新法同為新臺幣一萬五
    千元，然最低額僅均為新臺幣三十元。因此，比較上述修正
    前、後之刑罰法律，自以被告行為時即修正前關於科處罰金
    刑之法律較有利於被告。
  (3)綜合上述各條文修正前、後之比較，揆諸前揭最高法院決議
    及修正後刑法第二條第一項規定之「從舊從輕」原則，被告
    自應適用其行為時之法律，即修正前刑法之相關規定，予以
    論處。
三、核被告甲○○所為，係犯刑法第二百十六條行使第二百十二
    條之變造特種文書罪、同法第三百三十七條之侵占離本人所
    持有之物罪。被告偽造之低度行為為行使之高度行為所吸收
    ，不另論罪。被告所犯上開行使變造特種文書罪及侵占離本
    人所持有之物罪間，有方法結果之牽連關係，應依修正前刑
    法第五十五條之規定，從一重之行使偽造特種文書罪處斷。
    爰審酌被告為圖躲避稽查，以拾獲車牌變造懸掛行使，造成
    監理機關管理之困難及實際車主之困擾，原坦承犯行復翻異
    前詞，嗣於審理中始供認犯行之犯後態度等一切情狀，量處
    如主文所示之刑。又被告行為時，依修正前刑法第四十一條
    第一項前段、罰金罰鍰提高標準條例第二條（現已刪除）之
    規定，有期徒刑、拘役易科罰金之折算標準，原以銀元一百
    元、二百元、三百元折算一日，經折算為新臺幣後，應以新
    臺幣三百元、六百元、九百元折算一日，而刑法第四十一條
    第一項前段修正後，則規定為以新臺幣一千元、二千元或三
    千元折算一日，此因屬科刑規範事項之變更，其折算標準為
    裁判時所應諭知，自有就新舊法規定比較之必要，經比較新
    舊法結果，以被告行為時關於易科罰金之規定，較有利於被
    告，爰依修正前刑法第四十一條第一項前段諭知易科罰金之
    折算標準。
據上論斷，應依刑事訴訟法第四百五十二條、第二百九十九條第
一項前段，刑法第二條第一項、修正前刑法第五十五條、刑法第
二百十六條、第二百十二條、第三百三十七條、修刑前刑法第三
十三條第五款、修正前刑法第四十一條第一項前段，罰金罰鍰提
高標準條例第一條前段、第二條（修正前），判決如主文。
本案經檢察官廖梅君到庭執行職務。
中    華    民    國    95    年    12    月    28    日
                  刑事第十四庭  審判長法  官  楊真明
                                      法  官  林世民
                                      法  官  陳  葳
上正本證明與原本無異。
如服本判決，應於收受本判決後十日內向本院提出上訴書狀，其
未敘述上訴理由者，並得於提起上訴後十日內向本院補提理由書
狀（均須按他造當事人之人數附繕本）「切勿逕送上級法院」。
                                      書記官  張雅如
中    華    民    國    95    年    12    月    28    日
附錄法條：
刑法第二百十六條：
行使第二百十條至第二百十五條之文書者，依偽造、變造文書或
登載不實事項或使登載不實事項之規定處斷。
刑法第二百十二條：
偽造、變造護照、旅券、免許證、特許證及關於品行、能力服務
或其他相類之證書、介紹書，足以生損害於公眾或他人者，處一
年以下有期徒刑、拘役或三百元以下罰金。
刑法第三百三十七條：
意圖為自己或第三人不法之所有，而侵占遺失物、漂流物或其他
離本人所持有之物者，處五百元以下罰金。


司法院資訊處製作；財團法人民間司法改革基金會備份。
